最　高　行　政　法　院　裁　定
　　　　　　　　　　　　　　　　　　 96年度裁字第00559號
上　訴　人　甲○○
被 上訴 人　臺南市政府
代　表　人　乙○○　　　　　送達處所同上
上列當事人間因漁業法事件，上訴人不服中華民國94年12月30日
高雄高等行政法院94年度簡字第349號判決，提起上訴。本院裁
定如下：
　　主　文
上訴駁回。
上訴審訴訟費用由上訴人負擔。
　　理　由
一、按對於適用簡易程序之裁判提起上訴或抗告，須經本院許可
    ，且該許可以訴訟事件所涉及之法律見解具有原則性者為限
    ，行政訴訟法第235條定有明文。所謂具有原則性，係指該
    事件所涉及之法律見解，有統一法律解釋之必要者而言。
二、上訴人上訴意旨略謂：查上訴人於民國（下同）94年1月12
    日下午17時40分，駕駛「新鴻滿6號（CT2-5752）」漁船，
    自臺南市安平港報關出海，而係翌日（13日）凌晨0時30分
    返抵安平港，此有安平安檢所人員簽關於漁船關簿上之進出
    港時間，可資為證。上訴人該晚乃在安平港外十餘海浬處作
    業，礙於海象不佳，乃提前返航，返航途中雖行駛至海巡隊
    所指之安平港外海4.6浬之位置，然當時係命船上漁工清洗
    甲板、整理燈具，且漁船尚在行進中，無下錨、下網、撐開
    兩舷竹竿或開啟水面下集魚燈之任何動作，亦未有海巡隊艦
    艇趨前取締或以擴音器廣播，惟海巡隊之航海日誌竟虛構：
    「取締CT2-5752以聚光燈捕魚」之不實情節，顯有違誤。又
    既然航海日誌載明「本艇攝影存證」等語，原審即應命當事
    人到庭會同勘驗錄影光碟。況系爭安平港外海4.6浬之位置
    並非魚群聚集之處所，任何從事燈火集魚之漁船均不可能在
    該處作業，此係眾所周知之事理，從而原處分逕以漁業法第
    44條第4款、第65條第5款科處上訴人罰鍰新臺幣（下同）6
    萬元，顯屬違誤，而原審不僅未傳喚上訴人到庭會同勘驗海
    巡隊之蒐證光碟，且未經兩造當庭辯論即逕行駁回上訴人之
    訴，於程序上亦有重大瑕疵。又開啟集魚燈至少須2個小時
    之後，始漸漸吸引聚有魚群，並非一開燈立刻見效，此乃漁
    業界人盡皆知之普通常識。參諸海巡隊日誌表所載「23:30
    攝影存證、23:50攝影完畢」等語，足證上訴人縱有開燈亦
    僅約20分鐘，不足以吸聚任何魚群，自無原審所稱「然所開
    啟之水中集魚燈亦已達傷害仔稚魚類資源」之可言，而原審
    所持：「縱上訴人尚未下網，…，亦屬進行燈火作業，違反
    規定至明」之法律見解，亦有適用法規不當之違背法令情事
    存在，爰請求廢棄原判決。
三、原判決以：查上訴人所有之「新鴻滿6號」漁船（CT2- 5752
    ），於94年1月12日23時30分許，違規進入距岸6浬海域從事
    燈火漁業，案經海巡隊於臺南市二仁溪西方外海距岸4.6浬
    處查獲，乃移送被上訴人處理，被上訴人審查結果，認上訴
    人違反漁業法第44條第4款規定，依同法第65條第5款規定裁
    處上訴人罰鍰6萬元等情，有被上訴人88年9月14日88南市建
    漁字第29920號公告、海巡隊檢查紀錄表、航行日誌、上訴
    人違規現場光碟及被上訴人94年5月18日94南市建自字第
    09441024030號處分書等附於原處分卷可稽，洵堪信為真實
    。另查，94年l月12日23時30分許，上訴人將其所有「新鴻
    滿6號」漁船駛往前揭時地從事燈火漁業之事實，有前揭海
    巡隊檢查紀錄表、海巡隊日誌表可稽；再觀之海巡隊之蒐證
    光碟內容，清晰足見上訴人漁船燈光明亮，船邊海上之水中
    集魚燈已開啟，並撐開兩舷竹竿（時間約11時44分41秒開始
    ）作業，人員來回走動，此經原審勘驗上開蒐證光碟明確，
    製有勘驗筆錄附卷足憑，是上訴人主張其並未撐開兩舷竹竿
    或開啟水面下集魚燈之任何作業動作，僅係清洗甲板、整理
    燈具及海巡隊虛構航海日誌云云，並不可採。再以被上訴人
    訂定燈火漁業禁漁區域公告，係因燈火漁業不僅易混獲到多
    種魚類之幼魚，且所使用之水中集魚燈之強烈燈光亦會造成
    仔稚魚眼球傷害而導致損害，縱上訴人尚未下網，然所開啟
    之水中集魚燈亦已達傷害仔稚魚類資源，亦屬進行燈火作業
    ，違反規定至明。至安平港外海4.6浬處是否魚群聚集之處
    所，非上訴人主觀所可認定，若經查獲在公告海域內有作業
    之行為（包含開啟水中集魚燈），均屬違法。綜上所述，上
    訴人主張既不可採，則被上訴人以上訴人所有之「新鴻滿6
    號」漁船（CT2-5752），於前揭時地違規進入距岸6浬海域
    從事燈火漁業，違反漁業法第44條第4款規定，依同法第65
    條第5款規定裁處上訴人6萬元罰鍰（原審誤載為3萬元罰鍰
    ），並無不合；訴願決定予以維持，亦無違誤等情，均已詳
    予論述，維持原處分及訴願決定，而駁回上訴人在原審之訴
    ，其所適用之法規與該案應適用之現行法規並無違背，與解
    釋判例，亦無牴觸，並無所謂原判決有違背法令之情形。
四、按勘驗者乃行政法院對於勘驗物依法進行勘驗程序，並將勘
    驗結果，記載於勘驗筆錄，該勘驗之結果，其有助於法院獲
    得心證認定事實者，即為證據資料，而具有證據力。本件原
    審法官勘驗蒐證光碟內容，依調查證據方法之結果，已詳予
    論斷，而未違背論理法則或經驗法則，自不得遽指為違法。
    又行政訴訟法第233條第1項規定：簡易訴訟程序之裁判得不
    經言詞辯論為之。本件經原審法官行勘驗程序後，認事證已
    臻明確，依行政訴訟法第233條第1項規定，不經言詞辯論程
    序而為裁判，為原審法院訴訟程序職權之行使，自不得遽指
    為違法。
五、從而，本件上訴人所主張之前揭理由，並就原審取捨證據、
    認定事實之職權行使，任意指摘原判決有違背法令情事，且
    無統一法律解釋之必要性；而上訴人仍據之，對於適用簡易
    程序之原判決提起上訴，揆諸前揭規定及說明，顯無所涉及
    之法律見解，具有原則上之重要情事，其所提起上訴，不合
    首揭規定，不應許可，其上訴難謂合法，應予駁回。
依行政訴訟法第249條第1項前段、第104條、民事訴訟法第95條
、第78條，裁定如主文。
中　　華　　民　　國　　96　　年　　3　　 月　　22　　日
                  第三庭審判長法  官　劉　鑫　楨
                              法  官  吳  明  鴻
                              法  官  帥  嘉  寶
                              法  官　梁　松　雄
                              法  官　劉　介　中
以  上  正  本  證  明  與  原  本  無  異
中　　華　　民　　國　　96　　年　　3　　 月　　23　　日
　　　　　　　　　　　　　　　書記官　吳　玫　瑩
